【裁判字號】    92,上易,50
【裁判日期】    920303
【裁判案由】    妨害自由等
【裁判全文】
臺灣高等法院臺南分院刑事判決          九十二年度上易字第五號  Ａ
      上  訴  人
      即  被  告  甲  ○  ○
右上訴人因妨害自由等案件，不服臺灣臺南地方法院九十一年度易字第一○二七號中
華民國九十一年十一月一日第一審判決（起訴案號：臺灣臺南地方法院檢察署九十一
年度偵字第六五八一號），提起上訴，本院判決如左：
      主      文
上訴駁回。
      事      實
一、甲○○係同進米廠負責人，因前於民國（下同）八十九年間因出售包肉粽所用之
    白米予乙○○○，二人間就是否尚有貨款未為給付以及金額多寡存有爭議，且經
    多次協調均無所獲。甲○○遂於九十一年三月一日下午四時許行經台南市○○○
    路四十一號乙○○○所經營之「天香肉粽菜粽專家」（以下簡稱天香肉粽店）前
    ，再次向乙○○○催討前開白米貨款未果，而與乙○○○發生爭執，爭執中甲○
    ○憤而揚言：「我也敢打妳，要讓妳死得很難看，要讓妳無法做生意」等恐嚇話
    語，致使乙○○○心生畏懼，足生危害於安全。
二、案經乙○○○訴由台南市警察局第一分局報請臺灣臺南地方法院檢察署檢察官偵
    查起訴。
      理      由
一、訊據上訴人即被告甲○○矢口否認上揭犯行，辯稱：伊於九十一年三月一日當天
    下午二時許前往告訴人乙○○○所經營之天香肉粽店，並非下午四時許到達，伊
    在天香肉粽店內雖再次向告訴人索討前述白米貨款未獲心生不快，但僅於告訴人
    提及要伊到法院申告時回以「告就告怕什麼」等語，並未以上開話語出言恐嚇告
    訴人，且前後僅歷時二、三分鐘即行離去，根本未見告訴人所舉證人在場。況當
    日下午四時許伊係前往魯民祖住處買米，並無同時出現天香肉粽店恐嚇告訴人之
    可能云云。原審中辯護意旨則以：本件告訴人與證人卓三義、王金龍等人，先後
    於警訊及偵審中指訴被告恐嚇之內容前後不一，而告訴人就現場是否尚有其他客
    人在場以及被告出言恐嚇之位置所為之陳述，亦有歧異之瑕疵可指，足徵該等證
    人顯係與告訴人勾串而提出證言；且該等證人分為告訴人之親戚及生意上往來之
    朋友，立場顯有偏頗之虞，尚難遽信；況依上開證人之證言，告訴人與被告對話
    之過程中，仍能大聲反駁，且同時在場見聞之證人復未出面排解或救援，足認告
    訴人並未因被告之言詞而心生畏怖；再告訴人所營之天香肉粽店含騎樓面積未逾
    五坪大小，如確有其他人士在場，被告並無不知之可能，該等證人是否確於被告
    與告訴人對話過程中在場聽聞，確有重疑。告訴人及證人之供述既存有上述顯見
    瑕疵，自應認欠缺積極證據證明被告犯罪，況告訴人復未因之而心生畏懼，依法
    應為被告無罪判決之諭知云云。
二、經查：
（一）上開事實，業據告訴人乙○○○於偵審中指訴歷歷，核與證人卓三義、王金龍
      等於檢察官偵查及原審調查中就恐嚇話語內容與相關位置結證情形悉相吻合，
      自堪認告訴人之指訴與事實相符。又證人王金龍於原審調查中另證述，被告口
      出前述恐嚇話語之後，告訴人「面色青筍筍（台語，指面色發青之意）」等語
      （見原審卷第八十三頁訊問筆錄），堪認告訴人所陳其因被告該等恐嚇言詞而
      心生畏懼乙節為可信。
（二）被告於警訊中已然供承其於九十一年三月一日十六時許，確曾前往（台南市○
      ○○○路四一號天香肉粽店等語（見被告九十一年三月廿一日警訊筆錄），核
      與告訴人及證人卓三義、王金龍所陳時間相符。而被告於警訊中除供認前往天
      香肉粽店向告訴人催索前述白米貨款外，筆錄中並無被告坦承恫嚇告訴人之記
      載，顯見被告於警訊中並無受不當訊問而為非任意性供述之情形，上開供述自
      得採為認定事實之依據。從而被告遲至起訴後始辯稱案發當日伊係下午二時許
      進入天香肉粽店與告訴人就白米債務發生爭執，並非當日下午四時許前往該處
      云云，應屬故為模糊事實以圖脫免刑責之陳述，核無足取。再被告所舉證人魯
      民祖復於原審調查中證述：因時間已久，故被告於九十一年三月一日下午前往
      伊所屬倉庫之詳細時間不敢確定，「大概」在下午四點前後等語（見原審卷第
      五十二頁），顯見證人魯民祖亦無從明確證實被告到達其所屬處所之時間，如
      此自難否定或排除告訴人與證人卓三義、王金龍等三人，就被告身處天香肉粽
      店內與告訴人對話之時間所為明確而一致陳述之憑信度，自難以該證人之證言
      遽為對被告有利之認定。
（三）在審判經驗上，針對他人犯罪行為提出告訴之人，雖時因時程推演記憶模糊或
      刻意強化被指訴犯罪者之惡性，而就犯罪流程為前後倒置或誇大其詞之陳述，
      是最高法院以五十二年度台上字第一三００號判例明示除告訴人所為不利於被
      告之指訴之外，仍應調查其他證據審認告訴人之指訴是否與事實相符，始得據
      為不利於被告裁判之依據，意在排除告訴人所為全部不實、順序倒措或部分誇
      大不實之指訴為論斷被告犯罪之證據。然上開判例並非要求告訴人之指訴內容
      必須「全部」與事實相符，始得作為裁判之基礎，若指訴內容之「一部」有相
      當之佐證足以支持並印證該部分指訴事實，且證據強度已達「足認告訴人之指
      訴與事實相符」之程度，縱其他部分之指訴別無證據足以佐證審認，該一部足
      認與事實相符之指訴，未嘗不得據為不利於被告認定之事證（最高法院七十四
      年台上字第一五九九號判例參照）。查本件告訴人與證人卓三義，雖於警訊中
      均供稱被告係以：「要將我（乙○○○）殺死、死的很難看」或「要乙○○○
      死、好看、無法作生意」等話語恐嚇告訴人，核與其等二人及證人王金龍於偵
      審所述，被告係以「我也敢打妳，要讓妳死得很難看，要讓妳無法做生意」等
      語出言恐嚇之供述略有不符。但告訴人及證人卓三義就被告確係於上開時地，
      因故與告訴人引發爭執後出言恐嚇乙節，則始終一貫，是上述恐嚇話語內容之
      歧異，尚難遽認係足以排除告訴人與證人卓三義全部供述之瑕疵，辯護意旨認
      為告訴人與證人卓三義供述前後不一，全部難以憑信乙節，亦無足取。又證人
      王金龍於偵查中初時雖係證稱「『好像』聽到我也敢打你」等語，但隨後即以
      「我只聽到一聲『我也敢打你』」，而為肯定確認之陳述（見偵卷第十七頁正
      反面），依同一之證據取捨原則，同難認為其證人不具證據價值。
（四）證人卓三義與告訴人雖為三親等內姻親，證人王金龍與告訴人平日雖有生意上
      之往來。然其等於偵審程序作證之前，均經檢察官及原審曉諭偽證之處罰並經
      具結而提出證言，故該等證人所為不利於被告之供述，已因證人具結而受刑法
      偽證罪責之羈束而獲確保。況刑法偽證罪之法定本刑為七年以下有期徒刑，而
      證人卓三義、王金龍二人所證述被告涉犯之恐嚇危安罪之法定本刑為二年以下
      有期徒刑、拘役或三百元以下罰金，衡情與被告並無夙怨仇隙之證人卓三義、
      王金龍當無自陷刑法偽證重罪追訴之風險，而故為不實證言設詞使被告受恐嚇
      輕罪懲處之可能。再者，本件被告遭指訴之犯罪地點為告訴人所營之天香肉粽
      店，觀諸經驗法則，與告訴人身分或生意上往來較為密切之人當然較有機會目
      睹見聞而成為訴訟程序中之證人，若徒以身分或生意之關係遽而全然摒除該等
      證人之證據價值，亦失衡平，是辯護人執上述身分與商業往來關係否定證人卓
      三義、王金龍證言之憑信度，亦無足取。
（五）依辯護人聲請調查證據狀檢附之天香肉粽店照片所示，上開肉粽店正門口擺放
      有鐵皮式櫃檯，店內距櫃檯數步（不逾五步）之處另放置有直立式冰櫃一只，
      故所謂店門口櫃檯位置與店內冰櫃事實上僅數步之距。本件告訴人於偵查中陳
      稱被告口出上開恐嚇言詞之位置為「店門口」（見偵卷第七頁）；並於原審訊
      時指稱在「我和甲○○位置都在店內」（見原審卷第二十一頁）、「甲○○是
      站在店門口的攤位旁邊罵，並往裡走到照片中的冰廚旁，我站在冰廚旁的收銀
      台」（見原審卷第五十三頁），各有筆錄存卷可按，且與證人卓三義所證「他
      （被告）是站在店門口攤位旁邊」（見原審卷第六十一頁）、王金龍所陳「甲
      ○○站在店口」（見原審卷第八十三頁）等語相符。可知告訴人於偵審中之程
      序，均指訴被告係在「放置有櫃檯（攤位）之店門口」開始出言為恐嚇行為，
      其就被告犯罪地點所為之陳述，並無前後歧異之瑕疵。辯護人就告訴人於原審
      九十一年八月三十日調查中所陳「甲○○是在站在店門口的攤位旁邊罵，並往
      裡走到照片中的冰廚旁，我站在冰廚旁的收銀台」等語，斷章取義載為「在店
      內冰廚旁，我站在冰廚旁的收銀台」（見辯護人九十一年十月十四日辯論意旨
      狀），並據以指摘告訴人指訴內容不足採信，且憑以推論告訴人與證人卓三義
      、王金龍間勾串供述，殊有未合。
（六）證人王金龍雖未接受司法警察詢問證述上開事實，然該證人於原審調查中明確
      證述：「到了派出所，警員說一位證人就夠了，所以我沒有作筆錄」等語（見
      原審卷第八十三頁），核與告訴人所陳「我有跟東門派出所的警察講還有另外
      一個證人，是他們告訴我說一個證人就好了」等語相符。參諸證人即台南市警
      察局第一分局東門派出所（以下簡稱東門派出所）警員顏宇順於原審調查中到
      庭結證所述：「（乙○○○在警訊過程中跟你說過其他證人？）我記得是卓三
      義，其他有沒有再提到別的證人，我不太清楚．．．（告訴人說還有另外一個
      證人，你說一個就夠了？）時間太久了，我也不太清楚了．．．王金龍有陪告
      訴人去派出所，因為他是里長，我以為他是關心里民，至於告訴人在警訊中有
      無說到王金龍是證人，我已經忘記了」等語（見原審卷第六十頁），堪信告訴
      人確曾於警訊舉出王金龍為證，故證人王金龍未於警訊中證述其見聞，不能據
      而推斷其於偵審程序之證述內容無足採信。
（七）證人謝卓三義、王金龍均證稱其等站立於騎樓，故被告非無盛怒離去之時未及
      注意，或於訴訟上刻意供稱未見該等證人之可能，是被告辯稱未見該等證人，
      可能之原因甚多，同難遽而論斷該等證人確未曾見聞於被告與告訴人對話之過
      程，甚而逕予認定其等證人為勾串之詞，是辯護人此部分抗辯，同難採為對被
      告有利之認定。再者，依告訴人指訴之情形，被告於出言恐嚇之後，並無進而
      為具體之身體侵害行為，斯時告訴人尚未身陷立即危險之情況，而需立即施以
      援手，故該等證人見被告恐嚇之時未及時出面阻止或馬上報警，與社會共通生
      活經驗亦不相悖，辯護意旨執此為辯，亦難採取。
（八）綜上各節，本件被告前揭行為既經告訴人與證人乙○○○、卓三義一致指訴與
      證述在卷，且被告與辯護人所為之抗辯均無可採，堪認本件被告犯罪事證已臻
      明確，其於本院審理時請求再行傳訊證人卓三義、王金龍，核無必要，其犯行
      堪以認定，應依法論科。
三、本件被告犯罪之原因既係前述白米貨款之爭議，非屬重大過節，衡情被告斷無以
    關乎告訴人生命安全之事施以恐嚇之必要，故被告係以加害身體之事，恐嚇告訴
    人至明。核其所為，係犯刑法第三百零五條之恐嚇危安罪。原審法院判決認被告
    犯行事證明確，適用刑法第三百零五條、第四十一條第一項前段、罰金罰鍰提高
    標準條例第一條前段、第二條之規定，並審酌被告之犯罪動機無非貨款債務遲未
    獲清償而心生不滿，其行為之手段惡性非重，對告訴人造成之危害亦屬輕微，但
    被告犯罪後未見悔意等一切情狀，量處拘役伍拾玖日，並諭知易科罰金之折算標
    準。認事用法並無不當、量刑亦甚妥適，而被告各項上訴理由原審判決均已逐一
    審酌，被告仍執前詞否認犯行，指摘原判決不當提起上訴，核無理由，應予駁回
    。
據上論結，應依刑事訴訟法第三百六十八條，判決如主文。
本案經檢察官曾銘芳到庭執行職務。
中    華    民    國      九十二      年      三      月        三      日
                                  臺灣高等法院臺南分院刑事第四庭
                                      審判長法官  陳    義    仲
                                            法官  楊    子    莊
                            法官  宋    明    蒼
右正本證明與原本無異。
不得上訴。
                                      法院書記官  余    素    美
中    華    民    國      九十二      年      三      月        六      日
附錄本案論罪科刑法條全文：
刑法第三百零五條：以加害生命、身體、自由、名譽、財產之事，恐嚇他人，致生危
                  害於安全者，處二年以下有期徒刑、拘役或三百元以下罰金。


司法院資訊處製作；財團法人民間司法改革基金會備份。
